臺灣臺南地方法院刑事判決
110年度訴字第242號
公  訴  人 臺灣臺南地方檢察署檢察官   
被      告  陳冠宏



上列被告因違反個人資料保護法案件，經檢察官提起公訴（109
年度調偵字第2451號），本院判決如下：
    主  文
陳冠宏犯個人資料保護法第四十一條之非公務機關未於蒐集特定
目的必要範圍內利用個人資料罪，處有期徒刑參月，如易科罰金
，以新臺幣壹仟元折算壹日。
    犯罪事實
一、陳冠宏（所涉加重誹謗罪部分，業經臺灣臺南地方檢察署檢
    察官為不起訴處分）於民國109年4月間，在臉書「GOGORO C
    LUB TAIWAN（總社團）」社團網頁上，以臉書帳號「皓子」
    私訊向陳韋穆購買機車後置物箱，因認有色差瑕疵，遂以臉
    書私訊向陳韋穆反應，陳韋穆即回傳其姓名、行動電話號碼
    及住家住址等個人資料以供陳冠宏將所購買機車後置物箱寄
    回，由陳韋穆補正瑕疵後再寄予陳冠宏。後因陳冠宏認陳韋
    穆並未補正上開機車後置物箱之瑕疵，雙方衍生成買賣糾紛
    ，陳冠宏竟意圖損害陳韋穆之財產利益，基於非公務機關未
    於蒐集特定目的必要範圍內利用個人資料之犯意，未得陳韋
    穆同意，先於109年7月18日某時許（業據公訴人當庭更正）
    將其與陳韋穆上開臉書私訊對話截圖照片（含有陳韋穆之姓
    名、行動電話號碼及住家住址）張貼至臉書「GOGORO CLUB 
    TAIWAN（總社團）」社團網頁，供不特定人閱覽；再於109
    年7月21日18時5分至派出所報案後，將內有陳韋穆之姓名、
    行動電話號碼、住家住址之屏東縣政府警察局受理各類案件
    紀錄表，張貼至上開臉書社團網頁，供不特定人閱覽，使不
    特定人得以知悉陳韋穆之行動電話號碼及住家地址等個人資
    料，而未於蒐集特定目的必要範圍內利用陳韋穆之個人資料
    ，足生損害於陳韋穆。
二、案經陳韋穆訴由臺南市政府警察局永康分局報告臺灣臺南地
    方檢察署檢察官偵查起訴。
    理  由
一、按被告以外之人於審判外之陳述，雖不符刑事訴訟法第159
    條之1至之4之規定，而經當事人於審判程序同意作為證據，
    法院審酌該言詞陳述或書面陳述作成時之情況，認為適當者
    ，亦得為證據；當事人、代理人或辯護人於法院調查證據時
    ，知有第159條第1項不得為證據之情形，而未於言詞辯論終
    結前聲明異議者，視為有前項之同意，刑事訴訟法第159條
    之5定有明文。查本案以下所引用屬傳聞證據性質之證據，
    被告於本院準備程序中表示同意有證據能力（見本院卷第30
    1頁），本院審酌該證據作成之情況，認均無不適當情事，
    依刑事訴訟法第159條之5規定，均有證據能力。
二、訊據被告矢口否認犯個人資料保護法第41條非公務機關未於
    蒐集特定目的必要範圍內利用個人資料罪，辯稱：伊不是故
    意的，只是陳述事實，提醒其他買家注意，因為告訴人賣的
    東西真的有瑕疵，張貼告訴人的個資是為了證明自己說的是
    真話；屏東縣政府警察局受理各類案件紀錄表內告訴人之個
    人資料是警察寫的，伊沒有注意到，忘了遮隱起來云云。經
    查：
（一）被告於109年4月間，在臉書「GOGORO CLUB TAIWAN（總社
      團）」社團網頁上，以臉書帳號「皓子」私訊向告訴人購
      買機車後置物箱，因認有色差瑕疵，遂以臉書私訊向告訴
      人反應，告訴人即回傳其姓名、行動電話號碼及住家住址
      等個人資料以供被告將所購買機車後置物箱寄回，由告訴
      人補正瑕疵後再寄予被告。後因被告認告訴人並未補正上
      開機車後置物箱之瑕疵，乃衍生成買賣糾紛，被告未得告
      訴人同意，先於109年7月18日某時許將其與告訴人上開臉
      書私訊對話截圖照片（含有告訴人之姓名、行動電話號碼
      及住家住址）張貼至臉書「GOGORO CLUB TAIWAN（總社團
      ）」社團網頁，供不特定人閱覽；再於109年7月21日18時
      5分至派出所報案後，將內有告訴人之姓名、行動電話號
      碼、住家住址之屏東縣政府警察局受理各類案件紀錄表，
      張貼至上開臉書社團網頁，供不特定人閱覽，使不特定人
      得以知悉告訴人之行動電話號碼及住家地址等事實，業據
      被告供認明確，核與告訴人於警詢時及偵查中之證述情節
      相符，並有臉書貼文截圖照片5張在卷可稽（見警卷第15
      頁、第17頁偵查卷第21頁），堪以認定。
（二）按行為人對於構成犯罪之事實，明知並有意使其發生者，
      為故意，刑法第13條第1項定有明文。次按個人資料保護
      法第41條所稱「意圖為自己或第三人不法之利益」，應限
      於財產上之利益；至所稱「損害他人之利益」，則不限於
      財產上之利益（最高法院109年度台上大字第1869號刑事
      裁定意旨參照）。經查：
  １、告訴人於警詢時陳稱：被告（臉書帳號「皓子」），在GOG
      ORO CLUB TAIWAN (總社團）」臉書網頁上發表「此賣家
      賣的物品會有瑕疵購買前需注意」貼文，貼文上有伊的名
      字及臉書賣場；有其他買家會在伊的臉書賣場下留言詢問
      商品訊息，被告就會在發問的買家留言下方，貼上伊和被
      告的買賣對話截圖照片（內有伊的行動電話號碼及住址)
      等語（見警卷第9頁），並有臉書貼文照片在卷可稽（見
      警卷第15頁、第17頁）。是被告明知其與告訴人之上開臉
      書私訊對話包括告訴人之行動電話號碼及住址等資料，仍
      特地將該對話截圖後，於告訴人之臉書賣場買方留言下方
      ，上傳該對話截圖照片，以供不特定人閱覽，確係出於故
      意之意思。
  ２、被告於109年7月21日18時許將內有告訴人之行動電話號碼
      、住家地址之屏東縣政府警察局受理各類案件紀錄表張貼
      到臉書，觀諸該臉書貼文所示（見偵查卷第21頁），上開
      紀錄表中間欄位為「報案內容」，其中包括告訴人之姓名
      、行動電話號碼、住址等個人資料，此欄位內容應是當時
      警察依據被告之陳述而記載於上；又被告所張貼屏東縣政
      府警察局受理各類案件紀錄表照片，已將自己住址、電話
      均遮隱；再者，被告在上開臉書貼文中表示「幫高調」，
      並使用臉書主題標籤功能「#陳韋穆先生」，以達到加速
      分享、宣傳之效果，足認被告明知屏東縣政府警察局受理
      各類案件紀錄表內容包括告訴人之個人資料，且有意張貼
      至臉書供不特定人閱覽，其所為是出於故意之意思甚明。
　３、被告自陳其上開行為是為避免其他買家受害，即意在提醒
      其他買家勿向告訴人購買商品，則被告自具有損害告訴人
      財產利益之意圖無誤。
（三）被告雖以上情置辯，然按犯罪故意乃行為人對於實現客觀
      構成犯罪事實之認知與實現不法構成要件之意欲，動機則
      指引致外在行為的內在原因。一行為可能由一個或數個動
      機所引起；不同行為亦可能起於同一動機；共同實行犯罪
      之行為人仍可能基於不同之動機。又行為人是否具有犯罪
      故意，應以行為時之主觀認知及意欲為判斷依據，倘於行
      為時就犯罪構成要件事實，如行為主體、客體、行為及結
      果等有所認知，仍決意為之，即有犯罪故意。犯罪動機既
      係引發行為人實行犯罪之原因，存在於犯罪行為之前，自
      非犯罪故意之要素（最高法院99年度台上字第6750號判決
      意旨參照）。查被告既然明知並有意將告訴人之個人資訊
      張貼在不特定人可閱覽之臉書網頁上，自屬故意，其原因
      為何，屬動機問題，與故意之認定不生影響。又上開屏東
      縣政府警察局受理各類案件紀錄表中關於報案內容，係被
      告向警察報案時陳述案情之記載，被告自不能諉為不知。
      況被告既在貼文中表示「幫高調」，並標示「陳韋穆先生
      」，倘若在貼文中未揭露任何有關「陳韋穆先生」之資訊
      ，對臉書閱覽者而言是無意義之貼文，將降低分享（轉傳
      ）之意願，難以達到散布效果，即不可能「幫高調」，被
      告特地使用臉書主題標籤功能亦喪失意義。從而，被告推
      稱上開報案內容之告訴人資訊係警察所記載，其沒注意云
      云，顯不可採。
（四）綜上所述，被告就其上開2次在臉書張貼告訴人姓名、行
      動電話號碼、住家地址等資料，供不特定人閱覽之行為確
      係出故意之意思，且具備損害告訴人財產利益之意圖，其
      上開辯解應屬卸責之詞，不足採信。是本案事證明確，被
      告犯行堪以認定，自應依法論罪科刑。
三、論罪科刑：
（一）按個人資料保護法所稱個人資料，係指自然人之姓名、出
      生年月日、國民身分證統一編號、護照號碼、特徵、指紋
      、婚姻、家庭、教育、職業、病歷、醫療、基因、性生活
      、健康檢查、犯罪前科、聯絡方式、財務情況、社會活動
      及其他得以直接或間接方式識別該個人之資料；所稱蒐集
      ，係指以任何方式取得個人資料；所稱利用，指將蒐集之
      個人資料為處理以外之使用。次按非公務機關對個人資料
      之利用，除第6條第1項所規定資料外，應於蒐集之特定目
      的必要範圍內為之。意圖為自己或第三人不法之利益或損
      害他人之利益，而違反第20條第1項規定，足生損害於他
      人者，處5年以下有期徒刑，得併科新臺幣1百萬元以下罰
      金。個人資料保護法第2條第1款、第3款、第5款、第20條
      第1項前段、第41條第1項分別定有明文。
（二）查本案被告因認向告訴人購買之商品有瑕疵，經以臉書私
      訊告訴人後，告訴人回傳其姓名、聯絡方式（即行動電話
      號碼、住址）等個人資料，供被告寄回商品後進行瑕疵補
      正處理。嗣後因被告與告訴人間買賣糾紛擴大，被告至警
      察局報案，取得屏東縣政府警察局受理各類案件紀錄表（
      其上記載告訴人之姓名、行動電話號碼、住家住址等個人
      資料）。是被告如欲利用所取得告訴人之個人資料，自應
      在取得該個人資料之特定目的必要範圍內利用，始符合個
      人資料保護法第20條第1項之規定。然被告先後兩次未經
      告訴人同意，將含有告訴人上開個人資料之臉書私訊截圖
      照片、屏東縣政府警察局受理各類案件紀錄表張貼至臉書
      供不特定人閱覽；雖其辯稱係為避免其他買家受害云云，
      但其並無必要以向不特定人揭露告訴人個人資料之方式為
      之，是其利用告訴人上開個人資料之方法顯已逾越蒐集之
      特定目的必要範圍，而足生損害於告訴人。
（三）核被告所為，係犯個人資料保護法第20條第1項前段、第4
      1條非公務機關未於蒐集特定目的必要範圍內利用個人資
      料罪。又被告上開所為，係於密切接近之時、地實施，侵
      害相同法益，各行為之獨立性極為薄弱，依一般社會健全
      觀念難以強行分離，為接續犯，應論以一罪。
（四）爰審酌被告因與告訴人有買賣糾紛，本應循正當法律途徑
      解決，卻意圖損害告訴人之財產利益，接續將含有告訴人
      姓名、行動電話號碼及住家住址等個人資料之臉書私訊截
      圖照片、屏東縣政府警察局受理各類案件紀錄表張貼至臉
      書，供不特定人閱覽，足生損害於告訴人，其所為自有可
      責；兼衡其素行（前無犯罪科刑紀錄）、自陳為避免其他
      買家受害之犯罪動機、智識程度（大學畢業）、家庭經濟
      狀況（從事畜牧業、月收入約新臺幣3萬5千元、需扶養父
      親），及犯後坦承客觀犯罪事實之態度等一切情狀，量處
      如主文所示之刑，並諭知易科罰金之折算標準。
據上論斷，應依刑事訴訟法第299條第1項前段，個人資料保護法
第20條第1項前段、第41條，刑法第11條前段、第41條第1項前段
，判決如主文。
本案經檢察官蔡佳蒨提起公訴，檢察官李佳潔到庭執行職務。
中　　華　　民　　國　　110 　年　　11  月　　3  　日
　　　　　　　　　刑事第六庭  審判長法  官  高如宜
　　　　　　　　　                  法  官  鄭銘仁   
　　　　　　　　　                  法　官　陳鈺雯
以上正本證明與原本無異。
如不服本判決應於收受送達後20日內向本院提出上訴書狀，並應
敘述具體理由。其未敘述上訴理由者，應於上訴期間屆滿後20日
內向本院補提理由書( 均須按他造當事人之人數附繕本) 「切勿
逕送上級法院」。
                                    書記官  洪儀珊　
中　　華　　民　　國　　110 　年　　11　　月　　3 　　日
附錄本案論罪科刑法條：
個人資料保護法第20條
非公務機關對個人資料之利用，除第 6 條第 1 項所規定資料外
，應於蒐集之特定目的必要範圍內為之。但有下列情形之一者，
得為特定目的外之利用：
一、法律明文規定。
二、為增進公共利益所必要。
三、為免除當事人之生命、身體、自由或財產上之危險。
四、為防止他人權益之重大危害。
五、公務機關或學術研究機構基於公共利益為統計或學術研究而
    有必要，且資料經過提供者處理後或經蒐集者依其揭露方式
    無從識別特定之當事人。
六、經當事人同意。
七、有利於當事人權益。
非公務機關依前項規定利用個人資料行銷者，當事人表示拒絕接
受行銷時，應即停止利用其個人資料行銷。
非公務機關於首次行銷時，應提供當事人表示拒絕接受行銷之方
式，並支付所需費用。

個人資料保護法第41條
意圖為自己或第三人不法之利益或損害他人之利益，而違反第 6
條第 1 項、第 15 條、第 16 條、第 19 條、第 20 條第 1 項
規定，或中央目的事業主管機關依第 21 條限制國際傳輸之命令
或處分，足生損害於他人者，處 5 年以下有期徒刑，得併科新
臺幣1百萬元以下罰金。